---
title: "Relatório Bázico"
author: "Matheus Martins Santos"
date: "2023-04-22"
output: 
  html_document:
    fig_caption: yes
    fig_crop: yes
    fig_height: 5
    fig_width: 7
    keep_tex: yes
    number_sections: no
    toc: yes
header-includes:
  always_allow_html: true
---

```{r setup, include=FALSE}
knitr::opts_chunk$set(echo = TRUE)
```

## Passos iniciais
### Bibliotecas
```{r pacotes, eval=TRUE, echo=TRUE, include=TRUE, message=FALSE, warning=FALSE}
library(readxl) # importar dados do Excel para o R
library(dplyr) # pacote para manipulação de dados
library(nortest) # pacote para realização de testes de normalidade
library(rpart) # pacote para construção de árvores de decisão
library(rpart.plot) # pacote para visualização de árvores de decisão construídas com o rpa
library(knitr) # Usado para produzir relatórios dinâmicos e reprodutíveis
library(kableExtra) # pacote é usado para produzir tabelas atraentes e personalizadas
library(DT)
```
  
### Importando dados
```{r Leitura dos dados, eval=TRUE, echo=TRUE, warning=FALSE}
setwd("F:\\bazico") # Diretorio de trabalho
clientes <- read_excel("clientes.xlsx")
vendas_de_produtos <- read_excel("vendas_de_produtos.xlsx")
```

### Preparação dos Dados
```{r  Preparação dos dados, eval=TRUE, echo=TRUE, warning=FALSE}
### convertendo as variaveis em numerico e fatores, númericas e Data
vendas_de_produtos$ID_Cliente = as.factor(vendas_de_produtos$ID_Cliente)
vendas_de_produtos$ID_Produto = as.factor(vendas_de_produtos$ID_Produto)
vendas_de_produtos$ID_Pedido = as.factor(vendas_de_produtos$ID_Pedido)

vendas_de_produtos$Quantidade = as.numeric(vendas_de_produtos$Quantidade)
vendas_de_produtos$Desconto = as.numeric(vendas_de_produtos$Desconto)
vendas_de_produtos$Frete = as.numeric(vendas_de_produtos$Frete)
vendas_de_produtos$Total_do_Pedido = as.numeric(vendas_de_produtos$Total_do_Pedido)
vendas_de_produtos$Data <- as.Date(vendas_de_produtos$Data)
```
  
<div style="text-align: justify; text-indent: 1.25cm; font-size: 12pt; line-height: 1.5;">
<p>Foi preciso converter os dados originais em fatores para as variaveis de (ID_Cliente,ID_Produto,ID_Pedido), da mesma forma foi convertido em variáveis númericas (Quantidade,Desconto,Frete,Total_do_Pedido) e em formato de Data a variavel (Data).</p>
</div>
  
### Organizando base Para trabalhar
  
<div style="text-align: justify; text-indent: 1.25cm; font-size: 12pt; line-height: 1.5;">
<p>Em seguida, tive o objetivo de consolidar a base, onde foi agrupada por cliente e por Data de compra, com isso teria uma visão maior sobre o quanto o cliente comprou e o quanto pagou pelas compras, a quantidade de visitas na loja (Variável importante para definir se o cliente já fez um recompra na loja). Por fim, buscou juntar as informações de cada cliente com a localidade que o cliente reside, com base na tabela "Cliente".</p>
</div>
  
```{r, echo=TRUE, eval=TRUE, message=FALSE}
# Agrupando base por cliente e Data de compra;
# em seguinda, soma a quantidade de produto que o cliente comprou
# Soma o valor unitario de cada produto
# Calcula os descontos e frete
base1 <- vendas_de_produtos %>% 
  mutate(valor_compra = Quantidade * Preço_Unitário) %>%
  group_by(ID_Cliente, Data) %>% 
  summarise(Quantidade = sum(Quantidade), 
            valor_compra = sum(valor_compra), 
            Desconto = mean(Desconto), 
            Frete = mean(Frete))

# Calculando o valor final da compra por cliente e data
# criando a variavel LifeTime value (LTV)
base1 <- base1 %>% 
  mutate(valor_final_compra = (valor_compra - Desconto + Frete)) %>% 
  group_by(ID_Cliente) %>% 
  mutate(LTV = sum(valor_final_compra))

# Conta a quantidade de vezes que o cliente comprou na loja
base1 <- base1 %>%
  group_by(ID_Cliente) %>%
  mutate(quantidade_compras = n())

### Criando a variavel 'Recompra" que representa seo cliente já comprou ou não na loja
base1 <- base1 %>%
  group_by(ID_Cliente) %>%
  mutate(Recompra_Loja = ifelse(quantidade_compras >= 2, "Sim","Não"))

### Juntando a base organizada com a base de clientes
base <- merge(clientes,base1 ,by = "ID_Cliente")
base <- na.omit(base) # retira os valores faltantes.

# Convertendo variaveis em fator
base$Bairro <-  as.factor(base$Bairro)
base$Cidade <-  as.factor(base$Cidade)
base$Estado <-  as.factor(base$Estado)
base$Recompra_Loja = factor(base$Recompra_Loja, levels = c("Sim","Não"))
```
  
## Obtendo Insights
### avaliando a base de cliente por Cidade/Estado

<div style="text-align: justify; text-indent: 1.25cm; font-size: 12pt; line-height: 1.5;">
<p>Com base na Tabela 1, cerca de 6340 (85,46%) do cliente são residentes do Estados de Sergipe, os clientes gastaram em média R\$ 1.193,17 em ao longo da sua vida com os produtos da Bázico, além disso, cerca de 50% dos cliente de Sergipe gastaram até R\$ 683,80. A Tabela 2, mostra as top 15 Cidades que apresentaram com mais clientes da Bázico, a capital de Sergipe, Aracaju possui cerca de 6098 (82,34%), os clientes gastaram em média R\$ 1.205,97 em ao longo da sua vida com os produtos da Bázico, além disso, cerca de 50% dos cliente de Sergipe gastaram até R\$ 692,00.</p>
</div>


```{r estatistica por Estado, echo=FALSE, eval=TRUE, include=T, message=FALSE, results = "asis"}
tabela <- base %>%
  group_by(Estado) %>%
  summarise(quantidade_clientes = n(), 
            percentual_clientes = paste0(round(n()/nrow(base)*100,2), "%"),
            média_LTV = round(mean(LTV), 2), 
            Mediana_LTV = round(median(LTV), 2)) %>%
  arrange(desc(quantidade_clientes))

kable(tabela, col.names = c("Estado", "Quantidade de Cliente", "% Cliente", "Média LTV", "Mediana LTV"),
      align = 'lcccc', caption = "Estatistica por estado") %>%
  kable_styling(full_width = F,
                bootstrap_options = c("striped", "hover", "condensed", "responsive"),
                fixed_thead = T, font_size = 11)
```
  
  
```{r Top 10 Cidade, echo=FALSE, eval=TRUE, include=T, message=FALSE, results = "asis"}
tabela <- base %>%
  group_by(Cidade) %>%
  summarise(quantidade_clientes = n(), 
            percentual_clientes = paste0(round(n()/nrow(base)*100,2), "%"),
            média_LTV = round(mean(LTV), 2), 
            Mediana_LTV = round(median(LTV), 2)) %>%
  arrange(desc(quantidade_clientes)) %>%
  slice(1:10)

kable(tabela, col.names = c("Cidade", "Quantidade de Cliente", "% Cliente", "Média LTV", "Mediana LTV"),
      align = 'lcccc', caption = "Top 10 Cidades: Estatistica") %>%
  kable_styling(full_width = F,
                bootstrap_options = c("striped", "hover", "condensed", "responsive"),
                fixed_thead = T, font_size = 11)
```
\newpage


## Árvore de Decisão - Decision Tree
### dividindo a base em treino e teste

<div style="text-align: justify; text-indent: 1.25cm; font-size: 12pt; line-height: 1.5;">
<p> Foi considerando uma proporção de 80% para a base de treinamento, assim o modelo terá mais dados para poder aprender.</p>
</div>
```{r dividindo a base em treino e teste, eval=TRUE, echo=TRUE, warning=FALSE}
# definir a proporção do conjunto de treinamento
prop_treino <- 0.8

# definir uma semente aleatória para reprodutibilidade
set.seed(124)
# criar um vetor de índices aleatórios para dividir a base em treino e teste
indices <- sample(nrow(base), nrow(base)*prop_treino)

# selecionar as observações para o conjunto de treinamento
dados_treino <- base[indices,]

# selecionar as observações para o conjunto de teste
dados_teste <- base[-indices,]
```
  
### Gerando o modelo com a base de treinamento
```{r Gerando o modelo, eval=TRUE, echo=TRUE, warning=FALSE}
# MODELO DE arvore de Decisão ====
fit = rpart(Recompra_Loja ~ Data+Quantidade+Desconto+Frete+valor_final_compra+LTV,
            method = "class",
            data = dados_treino)
```
  
<div style="text-align: justify; text-indent: 1.25cm; font-size: 12pt; line-height: 1.5;">
<p> Esse é um modelo de árvore de decisão construído com base nos dados de treinamento da variável "Recompra_Loja" em função das seguintes variáveis: "Cidade", "Estado", "Quantidade", "Desconto", "Frete", "valor_final_compra" e "LTV". O modelo final contém apenas duas variáveis: "valor_final_compra" e "LTV". Isso sugere que essas duas variáveis são as mais importantes na predição da variável "Recompra_Loja". Abaixo é mostrado um gráfico da variáveis importante considerados no modelo</p>
</div>
  
```{r grafico 1, eval=TRUE, echo=TRUE, warning=FALSE, fig.align='center', fig.height=4, fig.width=6}
barplot(fit$variable.importance)
```
  
<div style="text-align: justify; text-indent: 1.25cm; font-size: 12pt; line-height: 1.5;">
<p> A taxa de erro do nó raiz é de 0,25506, o que significa que o modelo tem uma taxa de acerto de cerca de 74,5%. O modelo foi podado usando validação cruzada com um parâmetro de complexidade (CP) de 0,506287, o que resultou em um modelo com cinco nós terminais.</p>
</div>

\begin{table}[h]
\centering
\caption{Parametros Complexos do modelo}
\label{tabela 3:Parametros Complexos do modelo}
\begin{tabular}{lllll}
\hline
\textbf{CP} & \textbf{nsplit} & \textbf{rel error} & \textbf{xerror} & \textbf{xstd} \\ \hline
0.50628723 & 0 & 1.00000000 & 1.00000000 & 0.022203795 \\ 
0.14791529 & 1 & 0.49371277 & 0.46988749 & 0.016544083 \\ 
0.03342158 & 3 & 0.19788220 & 0.15155526 & 0.009819573 \\ 
0.02481800 & 5 & 0.13103905 & 0.12905361 & 0.009088343 \\ 
0.01654533 & 7 & 0.08140304 & 0.10655195 & 0.008282573 \\ 
0.01000000 & 9 & 0.04831238 & 0.06618134 & 0.006562037 \\ \hline                     
\end{tabular}
\end{table}


<div style="text-align: justify; text-indent: 1.25cm; font-size: 12pt; line-height: 1.5;">
<p> A tabela de CPs mostra os valores do parâmetro de complexidade que foram testados durante a poda do modelo. A medida que o CP diminui, mais nós são adicionados à árvore, aumentando a complexidade do modelo. A medida que o CP aumenta, mais nós são podados, diminuindo a complexidade do modelo e evitando o overfitting. O valor de CP que produziu o modelo final foi de 0,01.. Abaixo é apresetado um gráfico dos CP e o Erro relativo</p>
</div>

```{r grafico 2, eval=TRUE, echo=TRUE, warning=FALSE, fig.align='center', fig.height=4, fig.width=6}
plotcp(fit)
```

### Plotando o modelo
```{r grafico 3, eval=TRUE, echo=TRUE, warning=FALSE, fig.align='center', fig.height=10, fig.width=12}
rpart.plot(fit, # method graph
           type = 0,
           extra = 100,
           box.palette = 'GnBu',
           branch.lty = 2,
           shadow.col = "gray",
           nn = TRUE,
           cex = 1)
```

### Interpretação do modelo

<div style="text-align: justify; text-indent: 1.25cm; font-size: 12pt; line-height: 1.5;">
<p> Esse modelo foi modelado para prever se um cliente fará uma recompra ou não com base em duas variáveis: LTV (Lifetime Value, valor de vida útil) e valor final da recompra. A árvore tem um nó raiz, que contém o total de observações usadas para construir o modelo (5924), a proporção de observações que fizeram uma recompra (0.745) e a proporção que não fizeram uma recompra (0.255).

Se a primeira decisão for verdadeira, o modelo segue para o segundo nó, que testa se o valor final da compra é menor que 357, se for verdadeira, o modelo prevê que o cliente fará uma recompra(prob = 100%), caso contrário, se a valor final da compra for maior 357 (2º nó) o modelo parte para o %º nó, onde vai testar se o LTV é maior ou igual que 719, se for, o modelo prevê que o cliente fará uma recompra(prob = 94,71%), se não, o modelo segue para o 11º nó onde vai testar o LTV é maior ou igual que 477, se for falsa, ,o modelo prevê que o cliente não fará uma recompra (prob = 94,82), mas se for verdadeira, o modelo segue para o 22º nó, onde vai testar se o valor final da compra é menor que 494, se for verdadeira, o modelo prevê que o cliente fará uma recompra(prob = 100%), caso contrário prevê que o cliente não fará uma recompra (prob = 83,09%).


Se LTV for menor que 357, a árvore segue para o terceiro nó, que testa se o LTV é maior ou igual a 158. Se for menor, a árvore prevê que o cliente não fará uma compra (prob = 51,7%), caso contrário, a árvore segue para o 6º nó, que testa se o valor final da compra é menor que 168, se for o caso, o árvore prevê que o cliente fará uma recompra (prob = 99,5), caso contrário, se o valor final da compra for maior que 168, o modelo segue para o 13º nó, onde testa se o LTV é maior ou igual a 288, se for menor, a árvore prevê que o cliente não fará uma recompra (prob = 99,5%), se for maior, o modelo segue para o 26º nó, que testa se o valor final da compra é menor que 266, se for o caso, a árvore prevê que o cliente fará uma recompra (prob = 100%), caso contrário o modelo prevê que o cliente não fará uma recompra (prob = 100%).</p>
</div>

## Predição
### Utilizado o modelo treinado com a base teste para testar se o modelo está fazendo boa previsões.
```{r predicao, eval=TRUE, echo=TRUE, warning=FALSE, fig.align='center', fig.height=10, fig.width=12}
predicao_teste <- predict(fit, newdata = dados_teste, type = "class")
```

### Matriz de confusão
```{r Matriz de confusao, eval=TRUE, echo=TRUE, warning=FALSE, fig.align='center', fig.height=10, fig.width=12}
matriz_confusao <- table(predicao_teste, dados_teste$Recompra_Loja)
```

\begin{table}[h]
\centering
\caption{Matriz de confusão}
\label{tabela 4: Matriz de confusao}
\begin{tabular}{ccc}
\hline
\textbf{Valores Previstos} & \textbf{Sim} & \textbf{Não} \\ \hline
Sim & 1082 & 10 \\ 
Não & 18 & 372 \\ \hline                     
\end{tabular}
\end{table}
  
<div style="text-align: justify; text-indent: 1.25cm; font-size: 12pt; line-height: 1.5;">
<p>Interpretando a matriz de confusão, temos que:

 * O modelo classificou corretamente 1082 clientes como verdadeiros positivos, ou seja, previu corretamente que esses clientes farão uma recompra.
 * O modelo classificou corretamente 372 clientes como falso verdadeiro, ou seja, previu corretamente que esses clientes não farão uma recompra.
 * O modelo classificou incorretamente 10 clientes como falsos positivo, ou seja, previu incorretamente que esses clientes farão uma recompa, quando na verdade eles não fizeram.r
 * O modelo classificou incorretamente 18 clientes como falsos negativos, ou seja, previu incorretamente que esses clientes não farão uma recompra, quando na verdade eles fizeram.s.</p>
</div>
  
### Acurácia
```{r acuracia, eval=TRUE, echo=TRUE, warning=FALSE, fig.align='center', fig.height=10, fig.width=12}
acuracia <- sum(diag(matriz_confusao))/sum(matriz_confusao)
round(acuracia,4)*100
```

<div style="text-align: justify; text-indent: 1.25cm; font-size: 12pt; line-height: 1.5;">
<p>A acurácia é uma métrica de avaliação de modelos de classificação que mede a proporção de observações classificadas corretamente pelo modelo em relação ao total de observações. Em outras palavras, a acurácia representa a capacidade do modelo de classificar corretamente as observações em todas as classes. Desse modo, o modelo apresentou uma acertividade de 98,11% das observações.</p>
</div>

### Prevendo as probabilidades dos clientes fazer uma recompra
```{r probabilidade_teste, eval=TRUE, echo=TRUE, warning=FALSE, fig.align='center', fig.height=10, fig.width=12}
# fazer a previsão das probabilidades de recompra para o conjunto de teste
probabilidade_teste <- predict(fit, newdata = dados_teste, type = "prob")
```
### Juntando as probabilidades ao conjuntos de teste e imprimindo a lista do cliente mais provavéis

```{r imprimindo, eval=TRUE, echo=TRUE, warning=FALSE} 
# juntar as probabilidades previstas ao conjunto de teste
dados_teste_com_prob <- cbind(dados_teste, probabilidade_teste[,1])

# renomeando nome da coluna
colnames(dados_teste_com_prob)[ncol(dados_teste_com_prob)] <- "probabilidade_recompra"

# imprimindo a tabela
df <- dados_teste_com_prob %>% 
  select(ID_Cliente, probabilidade_recompra) %>% 
  group_by(ID_Cliente) %>% 
  summarise(probabilidade = round(mean(probabilidade_recompra),4)) %>% 
  arrange(desc(probabilidade))

datatable(df, 
          caption = 'Previsões dos Cliente mais propensos a fazer uma recompra a menos propensos',
          rownames = FALSE,
          class = 'display nowrap compact',
          extensions = 'Scroller',
          options = list(dom = 't', 
                         deferRender = TRUE, 
                         scrollY = 400,
                         scroller = TRUE,
                         scrollX = TRUE,
                         scrollCollapse = TRUE,
                         fixedColumns = TRUE,
                         pageLength = 50))
```
  

